臺灣高等法院刑事判決　　　　　　　　　　　　　　九十一年度上易字第五七號
　　上　訴　人　乙○○
　　即　被　告
右上訴人因侵占案件，不服臺灣臺北地方法院九十年度自字第六三六號，中華民國九
十一年一月二十二日第一審判決，提起上訴，本院判決如左：
    主  文
原判決撤銷。
乙○○無罪。
    理  由
一、自訴意旨略以：被告乙○○與自訴人丙○○及周智敏、李宜玲四人原在台北市○
    ○街一二一號開設宣萱珠寶店，自訴人與被告二人並於民國九十年五月間共赴泰
    國合資購買刻面小紅寶石七顆、蛋面紅寶石一顆及藍寶石乙顆，置於店內欲行出
    售。嗣因房租到期，經決議結束營業，宣萱珠寶店於同年七月三十一日由乙○○
    單獨經營；惟被告擅自將自訴人及被告共有之前開珠寶，連同丙○○單獨所有亦
    置於店內之鑲鑽戒空台乙只交予甲○○，自訴人於九十年七月三十一日因無法聯
    絡被告，經前往店內察看始發現上情等情，因認被告乙○○涉有侵占罪嫌。
二、按犯罪事實應依證據認定之，無證據不得推定其犯罪事實，刑事訴訟法第一百五
    十四條定有明文；又認定犯罪事實所憑之證據，雖不以直接證據為限，間接證據
    亦包括在內，然而無論直接或間接證據，其為訴訟上之證明，須於通常一般之人
    均不致有所懷疑，而得確信其為真實之程度者，始得據為有罪之認定，倘其證明
    尚未達到此一程度，而有合理之懷疑存在時，事實審法院在心證上無從為有罪之
    確信，自應為無罪之判決（參見最高法院七十六年度台上字第四九八六號判例意
    旨）。又刑法之侵占罪，以意圖為自己或第三人不法之所有，而侵占自己所持有
    他人之物為其成立要件，如行為人欠缺意圖為自己或第三人不法所有之意思要件
    ，即與侵占罪之犯罪構成要件不符，不能以該罪相繩。
三、訊據被告乙○○對於前開其與自訴人共有之珠寶、及自訴人所有之鑲鑽戒空台係
    其分批交與甲○○等事實，固坦承不諱，惟堅決否認有侵占犯行，辯稱其與自訴
    人等間各自所有或共有之珠寶，除在店內販賣外，亦多次委託甲○○代為銷售，
    其中九十年七月二十一日係由李宜玲輪值時交與甲○○，另因其個人積欠甲○○
    一百餘萬元，故於同年七月二十九日或三十日，將其個人留存於店內之所有物品
    、連同其與自訴人共有之珠寶一併交與甲○○，託其代賣，由於其個人所有之珠
    寶價值已超過積欠甲○○之款項，且甲○○明知上開珠寶係其與自訴人共有，故
    其與自訴人共有部分之珠寶並非交與甲○○處理抵償債務，而應係代賣後按出售
    之金額分配結算與自訴人，然而甲○○事後始終未與被告結算，亦無法取得聯繫
    ，咎不在被告，又自訴人之前曾表示已將其所有之物品清點取走，故被告認為留
    在店內之物品均為被告所有，故未清點即一併交與甲○○，當時並不知有自訴人
    之鑲鑽戒空台在內，並無侵占犯行等語。經查：(1)被告及自訴人等之珠寶均曾多
    次交與甲○○代賣，業為自訴人所不諱言（本院卷第二十六頁、及九十一年四月
    三十日審判筆錄），而甲○○於九十年七月二十日、及二十一日在店內取走之珠
    寶，均經被告及輪值之李宜玲登載於工作紀錄簿上，有該工作紀錄簿影本在卷可
    稽，並經證人李宜玲於原審中證述在卷，且宣萱珠寶店內之珠寶，不論是共有或
    個人所有，均可由輪值之人員出售，出售後再計算佣金等情，亦據證人李宜玲於
    原審中證述綦詳，再查自訴人與被告共同購買之上開珠寶，係向新世界泰國公司
    所購，價金則支付與臺灣新世界公司之甲○○，亦據自訴人在自訴狀內陳明（原
    審卷第三頁），綜上各節以觀，被告辯稱其將共有之上開珠寶交付甲○○僅係委
    託其代賣，與其餘被告所有交付與甲○○物品之處理無關，且甲○○明知該等珠
    寶為被告與自訴人共有，係因甲○○未與被告結算且無法聯絡，以致於無法與自
    訴人結算等情，應堪與採信。(2)自訴人雖指稱甲○○事後曾表示帳款已與被告結
    算等語，然被告已堅決否認其事，而本院查得甲○○之戶籍資料傳喚後，其並未
    到庭，另自訴人及被告亦均陳稱事後彼等亦無法與甲○○取得聯絡，甲○○可能
    已經返回美國等語，故自訴人所稱甲○○表示已與被告結算乙節，即無法證明與
    事實相符，不足資為不利於被告之論據。(3)第查自訴人於九十年年七月二十八日
    輪值時，曾對被告表示將自訴人所有之物品取走盤點，至事後才發現鑲鑽戒空台
    未取走等事實，業據自訴人供明在卷（本院九十一年四月三十日審判筆錄），核
    與被告辯解之情形相符；按自訴人既已向被告表示將取走其所有之物品，則被告
    基此事實認為留存在店內之物品均為其個人所有，未予詳細清點即一併交付甲○
    ○，當時不知尚有自訴人之鑲鑽戒空台在內乙節，亦堪予採信。(4)綜上所述，被
    告將其與自訴人共有之珠寶分批交與甲○○之目的，僅係在委託甲○○代為銷售
    ，惟因事後無法與甲○○聯繫而無法與自訴人結算，至於自訴人所有之鑲鑽戒空
    台則係在被告不知情下蓮同其所有之其他物品交與甲○○，則被告顯無為自己或
    第三人不法所有之意圖可言，自與侵占罪之犯罪構成要件不符，此外又查無其他
    足以證明被告有侵占或其他刑責之確切事證存在，全案有合理懷疑存在，自屬不
    能證明被告犯罪。
四、原判決未就卷內事證及全案情形詳為剖析，即以侵占罪責對被告論科，自有違誤
    ，被告提起上訴否認犯罪，為有理由，應由本院將原判決撤銷，另為被告無罪之
    諭知。
據上論斷，應依刑事訴訟法第三百六十九條第一項前段、第三百六十四條、第三百零
一條第一項，判決如主文。
中      華      民      國    九十一    年      五      月     十四     日
                              臺灣高等法院刑事第二十三庭
                                  審判長法  官 黃  瑞  華
                                        法  官 雷  雯  華
                                        法  官 宋      祺
右正本證明與原本無異。
不得上訴。
                                        書記官 蔡  慧  娟
中      華      民      國    九十一    年      五      月     二十     日
